【裁判字號】    97,易,3044
【裁判日期】    971121
【裁判案由】    詐欺
【裁判全文】
臺灣臺北地方法院刑事判決      九十七年度易字第三○四四號
公  訴  人  臺灣臺北地方法院檢察署檢察官
被      告  甲○○
上列被告因詐欺案件，經檢察官聲請以簡易判決處刑（九十七年
度偵字第一三三五九號），經本院受理後（九十七年度簡字第三
三八九號），認不宜以簡易判決處刑，而改依通常程序審理，因
被告於準備程序中就被訴事實為有罪之陳述，經告以簡式審判之
旨，並聽取當事人之意見後，經本院合議庭裁定以簡式審判程序
審理，本院判決如下：
    主  文
甲○○幫助意圖為自己不法之所有，以詐術使人將本人之物交付
，處有期徒刑貳月，如易科罰金，以新臺幣壹仟元折算壹日。
    事  實
一、甲○○預見提供己有金融機構帳戶之金融卡及密碼，有遭他
    人利用作為詐騙工具之可能，竟仍不違其本意，基於幫助詐
    欺取財之未必故意，於民國九十七年三月間某日，將其於九
    十六年三月二十六日，在址設臺北市中山區○○○路○段二
    號上海商業儲蓄銀行營業部所開設帳號000000000
    00000號帳戶之金融卡，置於中壢火車站之置物箱，並
    於網路電話上告知該金融卡密碼之方式，將該帳戶提供予其
    於網路上結識，真實姓名年籍不詳之成年人使用，該成年人
    意圖為自己不法之所有，於九十七年三月二十六日下午六時
    十五分許，撥打電話向乙○○佯稱因網路購物扣款作業疏失
    ，須至提款機操作更正，致乙○○信以為真，陷於錯誤，而
    依該成年人之指示，於同日下午六時四十分許，至高雄市新
    田郵局提款機依指示按鍵操作，而轉帳新臺幣一萬七千三百
    二十九元至甲○○上開帳戶，旋遭提領殆盡，嗣乙○○察覺
    受騙，報警循線查知上情。
二、案經臺北市政府警察局中山分局報請臺灣臺北地方法院檢察
    署檢察官偵查聲請以簡易判決處刑，本院受理後，認不宜以
    簡易判決處刑，改依通常程序審理，嗣經本院合議庭裁定以
    簡式審判程序審理。
    理  由
一、上揭事實業據被告甲○○坦承不諱（見本院卷第十二頁反面
    、第十八頁反面），核與被害人乙○○於警詢時指證遭詐騙
    之情節相符（見臺灣臺北地方法院檢察署九十七年度偵字第
    一三三五九號偵查卷第五頁），並有郵局自動櫃員機儲戶交
    易明細表、上海商業儲蓄銀行營業部九十七年五月六日上營
    存字第○九七○○○○四二九號函及檢附之帳號00000
    000000000號開戶資料暨資金往來明細在卷可稽（
    見同上偵查卷第三十一頁、第六頁至第十四頁）。又一般國
    人向金融機構開設帳戶，並無任何法令限制，若係用於存提
    款之正當用途，大可光明正大自行申請使用，而帳戶之用途
    係用來存提款項，一旦有人收集他人帳戶做不明使用，依一
    般常識認知，極易判斷乃係該隱身幕後之使用人基於使用別
    人之帳戶，存提款情形可不易遭人循線追查之考慮而為，自
    可產生與不法犯罪目的相關之合理懷疑，且依一般稍具知識
    之人，對於日常生活常見之不法之徒，利用他人帳戶以掩人
    耳目進行之不法行為中，最常見者不外乎詐騙他人錢財，而
    以帳戶作為犯罪工具，是存摺、金融卡及密碼等乃係個人重
    要物件，一般人自不會任意交由他人保管，被告既可預見金
    融卡及密碼等有關個人財產、身分之物品，淪落他人手中，
    極可能被利用為與詐騙有關之犯罪工具，雖無使用其帳戶者
    必然持以詐騙他人之確信，仍願交付來路不明之人使用，顯
    然對於收受者縱以該帳戶作為不法詐騙使用，予以容認，足
    見被告有幫助該真實姓名年籍不詳之成年人利用其銀行帳戶
    詐欺取財之不確定故意及行為至明，是被告任意性自白與事
    實相符，應堪採信。綜上所述，本案事證明確，被告幫助詐
    欺取財犯行，至堪認定，應予依法論科。
二、按刑法上之幫助犯，係對於犯罪與正犯有共同之認識，而以
    幫助之意思，對於正犯資以助力，而未參與實施犯罪之行為
    者而言（最高法院八十八年度臺上字第一二七○號判決參照
    ）。被告基於幫助詐欺取財之犯意，提供前揭帳戶之金融卡
    及密碼予真實姓名年籍不詳之成年人使用，該成年人以詐術
    使被害人乙○○陷於錯誤，而轉帳至被告所提供之上揭帳戶
    ，並無證據證明被告參與詐欺取財犯行之構成要件行為，是
    核被告所為，係犯刑法第三十條第一項前段、第三百三十九
    條第一項幫助詐欺取財罪。被告幫助該成年人犯詐欺取財罪
    ，爰依刑法第三十條第二項規定，按正犯之刑減輕之。爰審
    酌被告提供帳戶供他人犯罪使用，所為已影響社會正常經濟
    交易安全，增加被害人尋求救濟之困難，並使犯罪之追查趨
    於複雜，惟其犯後尚能坦承犯行，及其犯罪之動機、目的、
    手段、被害人所受損害等一切情狀，量處如主文所示之刑，
    並諭知易科罰金之折算標準。
據上論斷，應依刑事訴訟法第四百五十二條、第二百七十三條之
一第一項、第二百九十九第一項前段，刑法第三十條第一項前段
、第二項、第三百三十九條第一項、第四十一條第一項前段，刑
法施行法第一條之一第一項、第二項前段，判決如主文。
本案經檢察官楊冀華到庭執行職務
中    華    民    國  九十七  年   十一   月  二十一  日
                          臺灣臺北地方法院刑事第七庭
                              法      官  孫萍萍
以上正本證明與原本無異。
如不服本判決，應於判決送達後十日內向本院提出上訴狀。
                              書  記  官  林義盛
中    華    民    國  九十七  年   十一   月  二十一  日
附錄本案論罪科刑法條全文：
刑法第三百三十九條
意圖為自己或第三人不法之所有，以詐術使人將本人或第三人之
物交付者，處五年以下有期徒刑、拘役或科或併科一千元以下罰
金。
以前項方法得財產上不法之利益或使第三人得之者，亦同。
前二項之未遂犯罰之。


司法院資訊處製作；財團法人民間司法改革基金會備份。
